臺灣嘉義地方法院民事判決
111年度嘉簡字第597號
原      告  李維彬  
被      告  游滿美  

上列被告因過失傷害案件，原告提起刑事附帶民事訴訟請求損害
賠償，經本院刑事庭以111年度嘉交簡附民字第19號刑事附帶民
事訴訟裁定移送前來，本院於民國111年9月2日言詞辯論終結，
判決如下：
    主  文
被告應給付原告新台幣（以下同）224,140元，及自111年4月24
日起至清償日止，按年息5％計算之利息。
原告其餘之訴駁回。
訴訟費用由被告負擔46％，餘由原告負擔。
本判決第1項得假執行。
    事實及理由
一、原告主張：被告於110年10月5日18時2分許，在嘉義市○區○○
    路○號「103068號」路燈往北10.9公尺處，欲由忠孝路北向
    慢車道路邊步行往返至忠孝路快慢車道分隔島以撿拾物品時
    ，被告竟疏未注意，未經由100公尺範圍內之行人穿越道行
    走，且未注意左右之來車，逕貿然自忠孝路編號「103068號
    」路燈往北10.9公尺處之北向慢車道路邊步行穿越慢車道至
    忠孝路快慢車道分隔島後，再步行穿越該慢車道欲返回路邊
    時，適有原告騎乘車牌號碼000-0000號普通重型機車(下稱
    系爭機車)沿忠孝路北向慢車道行經該處，見狀煞避不及，
    被告與原告之機車發生碰撞，原告因此人車倒地而受有右足
    第一蹠骨基部骨折、右足第二蹠骨頸骨折、右側第十肋骨骨
    折等傷害，原告因此受有以下損害：①機車維修費用：18,28
    0元、②醫藥費用：44,822元、③看護費用：45,000元、④3個
    月無法工作之損失：72,000元、⑤精神慰撫金305,355元。爰
    依侵權行為之法律關係，請求被告負損害賠償責任等語。並
    聲明：被告應給付原告485,457元，及自刑事附帶民事訴訟
    起訴狀繕本送達之翌日起至清償日止，按週年利率5 ％計算
    之利息；願供擔保，請准宣告假執行。　 
二、被告則以：伊只是撿東西，並沒有衝出來，伊走得很慢，走
    路時遭原告所撞，伊也有受傷很嚴重，原告請求金額過高，
    伊沒辦法賠等語。
三、得心證之理由：
(一)按，汽車行駛時，駕駛人應注意車前狀況，並隨時採取必要
    之安全措施；行人於設有行人穿越道穿越道路時，必須經由
    行人穿越道穿越，不得在其100公尺範圍內穿越道路，道路
    交通安全規則第94條第3項、第134條第1款分別定有明文。
    次按，損害之發生或擴大，被害人與有過失者，法院得減輕
    賠償金額，或免除之，民法第217條第1項定有明文；此項基
    於過失相抵之責任減輕或免除，非僅視為抗辯之一種，亦可
    使請求權全部或一部為之消滅，法院對於賠償金額減至何程
    度，抑為完全免除，雖有裁量之自由，但應斟酌雙方原因力
    之強弱與過失之輕重以定之（最高法院96年台上字第2902號
    判決要旨參照）。
(二)原告主張被告於前揭時地，因未經由100公尺範圍內之行人
    穿越道行走，且未注意左右來車，貿然自忠孝路編號103068
    號路燈往北10.9公尺處之北向慢車道路邊步行穿越慢車道至
    忠孝路快慢車道分隔島後，再步行穿越該慢車道欲返回路邊
    時，適有原告騎乘系爭機車沿忠孝路北向慢車道行駛而至，
    原告煞閃不及，系爭機車與被告發生碰撞，原告人車倒地受
    有右足第一蹠骨基部骨折、右足第二蹠骨頸骨折、右側第十
    肋骨骨折等傷害之事實，業據其提出力豪機車行維修工單、
    嘉義基督教醫院住院費用收據、門診費用收據等件為證（見
    附民卷第13至19頁），被告固不否認原告因系爭事故受有傷
    害，惟辯稱自己亦因而受傷嚴重，原告請求過高等語。
(三)系爭事故發生經過，經本院依職權向本院刑事庭調取111年
    度嘉交簡字第319號過失傷害案刑事案卷核閱屬實；且系爭
    事故經嘉義地檢署送交通部通公路總局嘉義區監理所嘉雲區
    車輛行車事故鑑定會鑑定，其鑑定見認為，被告夜間於100
    公尺內有行人穿越道，未行走，反由分隔島穿越道路不當，
    為肇事主因；被告駕駛普通重型機車，夜間未注意車前狀況
    ，撞及穿越道路之行人，為肇事次因，是原告、被告就系爭
    事故應互負過失侵權行為責任，洵堪認定。據此，本院斟酌
    兩造對於本件之事故，考量雙方各自違反注意義務之情節、
    迴避事故發生之可能性，被告應負70％過失責任，原告應負3
    0％與有過失責任。從而，被告確有過失侵權行為，與原告所
    受損害具有相當因果關係，被告自應負侵權行為損害賠償責
    任。
(四)按因故意或過失，不法侵害他人之權利者，負損害賠償責任
    。汽車、機車或其他非依軌道行駛之動力車輛，在使用中加
    損害於他人者，駕駛人應賠償因此所生之損害。民法第184
    條第1項前段及第191條之2前段分別定有明文。次按不法侵
    害他人之身體或健康者，對於被害人因此喪失或減少勞動能
    力，或增加生活上之需要時，應負損害賠償責任；不法侵害
    他人之身體、健康者，被害人雖非財產上之損害，亦得請求
    賠償相當之金額。民法第193條第1項、第195條第1項前段亦
    有明文。又損害賠償之債，以有損害之發生及有責任原因之
    事實，並二者之間有相當因果關係為其成立要件（最高法院
    30年渝上字第18號判意旨參照）。末按當事人主張有利於己
    之事實者，就其事實有舉證之責任，民事訴訟法第277條前
    段著有規定，因此主張侵權行為損害賠償請求權之人，對於
    侵權行為之成立要件應負舉證責任（最高法院100年度台上
    字第328號裁判意旨參照）。本件被告既因過失不法致原告
    受傷，已如前述，則原告主張被告應負侵權行為損害賠償責
    任，洵屬有據。
(五)茲就原告下列各請求項目及金額是否應予准許，分別審究如
    下：
　⒈系爭機車維修費：按不法毀損他人之物者，應向被害人賠償
    其物因毀損所減少之價額，民法第196 條定有明文。又依該
    規定請求賠償毀損所減少之價額，得以修復費用為估定標準
    ，但以必要者為限，例如修理材料以新品換舊品，應予折舊
    （最高法院77 年5月17日第9 次民庭會議決議參照）。是車
    輛毀損修復之零件部份既係以新品替換舊品，於計算零件之
    損害賠償數額時，自應扣除折舊部分始為合理。又依行政院
    所頒固定資產耐用年數表及固定資產折舊率表，【機械腳踏
    車】之耐用年數為3 年，依平均法計算其折舊結果（即以固
    定資產成本減除殘價後之餘額，按固定資產耐用年數表規定
    之耐用年數平均分攤，計算折舊額），每年折舊率為3 分之
    1 ，並參酌營利事業所得稅查核準則第95條第6 項規定「固
    定資產提列折舊採用定率遞減法者，以1 年為計算單位，其
    使用期間未滿1 年者，按實際使用之月數相當於全年之比例
    計算之，不滿1 月者，以1 月計」，系爭機車自出廠日108
    年8月（折衷兩造利益以108年8月15日出廠論之），迄本件
    車禍發生時即110年10月5日，已使用2年2月，則零件扣除折
    舊後之修復費用估定為8,378元【計算方式：1.殘價＝取得成
    本÷（耐用年數＋1 ）即18,280÷（3+1）＝4,570；2.折舊額＝
    （取得成本－殘價）×1/（耐用年數）×（使用年數）即（18,
    280－4,570）×1/3 ×（2+2/12）≒9,902（小數點以下四捨五
    入）；3.扣除折舊後價值＝（新品取得成本－折舊額）即18,2
    80－9,902 ＝8,378】。故本件原告得請求被告賠償系爭機車
    維修必要費用應為8,378元，超過此範圍之請求，為無理由
    ，應予駁回。
　⒉醫療費用：原告主張其因系爭事故受有前述傷害，乃於110年
    10月5日至同年月8日至嘉義基督教醫院住院開刀治療，出院
    後並至該院門診就醫數次，共支出醫療費用44,822元等事實
    ，已據原告於刑案提出嘉義基督教醫院診斷證明書，及本件
    提出住院費用收據、門診費用收據等件為憑，被告就該等費
    用之支出亦不爭執（見本院卷第36頁），應屬可採，故原告
    此部分請求44,822元，為有理由。
　⒊不能工作損失：原告主張因系爭事故致其3個月無法工作，而
    受有72,000元之損失，已據提出嘉義基督教醫院前開診斷證
    明書為據。依該診斷證明書記載：「病患因上述疾病因於20
    21年10月05日18：26到急診，於2021年10月05日於急診辦理
    住院，並於2021年10月06日施行右足第二蹠骨基部骨折復位
    併內骨定手術，…手術後需專人照顧一個月，休養三個月…。
    」等語，是以原告主張因系爭事故而至3個月不能工作，並
    參以勞動部110年公告之每月基本工資分別為24,000元，故
    原告主張因此受有72,000元之工作損失（計算式：24,000元
    ×3＝72,000元），為有理由。
　⒋看護費用：按親屬代為照顧被害人之起居，固係基於親情，
    但親屬看護所付出之勞力並非不能評價為金錢，雖因二者身
    分關係而免除被害人之支付義務，惟此種基於身分關係之恩
    惠，自不能加惠於加害人。故由親屬看護時雖無現實看護費
    之支付，仍應認被害人受有相當於看護費之損害，得向加害
    人請求賠償，始符公平原則（最高法院94年度台上字第1543
    號判決意旨參照）。經查，依嘉義基督教醫院診斷證明書記
    載原告手術後需專人照顧1個月，有如前述，參以依現行行
    情，全日看護1日之看護費為2,200元，故原告得請求之看護
    費應為66,000元（計算式：2200元×30＝66,000元）。本件原
    告此部僅請求45,000元，均有理由，應予准許。　　
　⒌精神慰撫金：按慰藉金之賠償須以人格權遭遇侵害，使精神
    上受有痛苦為必要，其核給之標準固與財產上損害之計算不
    同，然非不可斟酌雙方身分資力與加害程度，及其他各種情
    形核定相當之數額（最高法院51年台上字第223號判決意旨
    參照）。本院審酌原告因本件侵權行為受有右足第一蹠骨基
    部骨折、右足第二蹠骨頸骨折、右側第十肋骨骨折等傷害，
    精神自受有相當之痛苦，並因此致須接受右右足第二蹠骨基
    部骨折復位倂內骨定手術，術後需人照護1個月、休養需3個
    月，自得請求被告賠償其精神上之損害。並衡酌兩造之身分
    、地位、經濟能力、本件侵權行為發生之原因，與原告所受
    傷害因而帶來之生活不便及身心痛苦之程度等一切情狀，認
    原告請求精神慰撫金，應以15萬元為適當，逾此範圍部分為
    無理由。
　⒍綜上，原告因本件車禍事故所致前揭傷害，因而得請求之損
    害賠償金額共計為320,200元（計算式：系爭機車維修費8,3
    78元＋醫療費用44,822元＋不能工作損失72,000元＋看護費用4
    5,000元＋精神慰撫金15萬元＝320,200元）
  ⒎又按損失之發生或擴大，被害人與有過失者，法院得減輕賠
    償或免除之。民法第217條第1項定有明文；依前開認定原告
    與被告就系爭事故之發生分別有30％、70％之肇事責任則被告
    應連帶賠償原告之金額應減為224,140元（計算式：320,200
    元×70％＝224,140元）。
四、末按「給付無確定期限者，債務人於債權人得請求給付時，
    經其催告而未為給付，自受催告時起，負遲延責任。其經債
    權人起訴而送達訴狀，或依督促程序送達支付命令，或為其
    他相類之行為者，與催告有同一之效力。」、「遲延之債務
    ，以支付金錢為標的者，債權人得請求依法定利率計算之遲
    延利息。但約定利率較高者，仍從其約定利率。」、「應付
    利息之債務，其利率未經約定，亦無法律可據者，週年利率
    為百分之五。」民法第229條第2項、第233條第1項、第203
    條分別定有明文。經查，本件原告請求被告賠償損害，係以
    支付金錢為標的，被告對原告所負之上開給付義務，固無確
    定清償期限或特定利率，從而，原告請求被告給付224,140
    元，及自附帶民事訴訟起訴狀繕本送達被告之翌日即111年4
    月24日（附民卷第25頁）起至清償日止，按年息5％計算之利
    息，為有理由，應予准許。逾此部分之請求則屬無據，應予
    駁回。
五、綜上所述，原告依侵權行為法律關係，請求被告給付224,14
    0元，及自111年4月24日起至清償日止，按年息5％計算之利
    息，為有理由，應予准許；逾此部分之請求，為無理由，應
    予駁回。
六、本判決原告勝訴部分，係依民事訴訟法第427條適用簡易程
    序所為被告敗訴之判決，爰依同法第389條第1項第3款規定
    職權宣告假執行，原告所為宣告假執行之聲請，僅在促使法
    院為此職權之行使，本院自不受其拘束，仍應逕依職權宣告
    假執行，並不另為准駁之諭知。
七、本件事證已臻明確，兩造其餘攻擊防禦方法及所提之證據，
    核與判決結果不生影響，毋庸逐一論述。
八、訴訟費用負擔之依據：民事訴訟法第79條。　
中　　華　　民　　國　　111 　年　　9 　　月　　16　　日
                  臺灣嘉義地方法院嘉義簡易庭
                                  法　官　陳思睿
以上正本係照原本作成。
如對本判決上訴，須於判決送達後20日內向本庭（嘉義市文化路
308之1號）提出上訴狀（均須按他造當事人之人數附繕本）。如
委任律師提起上訴者，應一併繳納上訴審裁判費。
中　　華　　民　　國　　111 　年　　9 　　月　　16　　日
                                  書記官  周瑞楠